【裁判字號】    92,家上,51
【裁判日期】    920610
【裁判案由】    否認子女
【裁判全文】
臺灣高等法院臺南分院民事判決  九十二年度家上字第五一號
      上  訴  人  丙○○.
      兼
      法定代理人  乙○○
      被  上訴人    甲○○
右當事人間請求否認子女事件，上訴人對於中華民國九十二年一月十三日台灣台南地
方法院第一審判決（九十一年度親字第六八號），提起上訴，本院（言詞辯論終結期
日：九十二年五月二十七日）判決如左：
      主      文
上訴駁回。
第二審訴訟費用由上訴人負擔。
      事      實
甲、上訴人方面：
  一、聲明：求為判決：（一）原判決廢棄。（二）右廢棄部分，被上訴人在第一審
      之訴駁回。（三）第一、二審訴訟費用由被上訴人負擔。
  二、陳述：除與原判決記載相同者，予以引用外，補稱：
  （一）被上訴人雖有訴訟代理人，但屢傳皆拒不到庭，雖然被上訴人委任有訴訟代
        理人，可無須到庭，但法律定有明文「有必要時，仍須出庭」，而被上訴人
        一直規避，拒不到庭，反而訴外人【黃岳彬】到庭承認和被上訴人早有姦情
        ，不否認上訴人「丙○○」為其私生子，動機何在？且被上訴人在原審之
        律師從未和被上訴人【甲○○】見過面，則該訴訟代理人之委託書從何而來
        ？此親子關係之民事訴訟，是否真由被上訴人所提出，值得懷疑？
  （二）〈國立成功大學醫學院附設醫院〉（下稱成大醫院）之《血緣鑑定報告書》
        ，只是無法排除【黃岳彬】和上訴人「丙○○」之親子關係，並不敢確認
        為是父子關係。此為骨肉至親之認定，〈成大醫院〉鑑定結果認「應係父子
        關係」云云，顯係不負責任，也不能以此作為唯一證據而判決。
  （三）又台灣台南地方法院（下稱台南地院）之判決主文，均依被上訴人之主張判
        決，試問被上訴人在外和訴外人【黃岳彬】通姦，又產下私生子｛即上訴人
        「丙○○」，民國（下同）九十一年六月二十四日生｝，而提出訴訟。然
        其訴訟費用，必須由上訴人【乙○○】負擔，有何正義公理？上訴人情何
        以堪。況且被上訴人與上訴人【乙○○】早於九十一年一月判決離婚。
  三、證據：除援用第一審所提證據外，並聲請訊問證人黃岳彬。
乙、被上訴人方面：
  一、聲明：求為判決：（一）上訴駁回。（二）第二審訴訟費用由上訴人負擔。
  二、陳述：除與原判決記載相同者，予以引用外，補稱：
  （一）被上訴人在台南地院提起訴訟時，即委任律師出庭，訴訟中並無接到台南地
        院通知一定要到場。且被上訴人親自到達原審訴訟代理人〈李合法律師事務
        所〉，委託〈李合法律師事務所〉之律師擔任被上訴人之訴訟代理人，並親
        自簽立委託書，何來沒見過被上訴人之說。
  （二）原審法院法官已有詢問上訴人【乙○○】本人是否要做血緣鑑定，上訴人
        【乙○○】本人已向法官表明如要自費鑑定，則不要鑑定，茲又以之為上
        訴之理由，自無可取；又〈成大醫院〉之《血緣鑑定報告書》，應具有法律
        效力，何以不能當作證據？再者，上訴人【乙○○】之上訴理由關於訴訟
        費用之負擔，並非被上訴人所要求，被上訴人亦不知應負擔之細節。
  三、證據：援用第一審所提之證據。
      理      由
一、本件被上訴人起訴主張：伊與上訴人【乙○○】於八十三年十二月二十五日結
    婚，嗣經台南地院於九十一年一月二十二日判決離婚而於同年二月二十二日確定
    ，被上訴人則於九十一年六月二十四日產下上訴人「丙○○」；因上訴人「
    丙○○」之受胎，係在被上訴人與上訴人【乙○○】之婚姻關係存續中，依【
    民法】第一千零六十三條第一項之規定，上訴人「丙○○」推定為上訴人【
    乙○○】之婚生子；惟上訴人「丙○○」實為被上訴人自訴外人【黃岳彬】受
    孕所生之子，爰依【民法】第一千零六十三條第二項之規定，求為判決確認上訴
    人「丙○○」非上訴人【乙○○】之婚生子等語。
二、上訴人【乙○○】則以：被上訴人與上訴人【乙○○】離婚訴訟中，被上訴
    人曾一再堅稱與訴外人【黃岳彬】並無關係，何以在兩造婚姻關係存續中，被上
    訴人會自訴外人【黃岳彬】受胎並產下上訴人「丙○○」；又〈成大醫院〉之
    《血緣鑑定報告書》，只是無法排除【黃岳彬】和上訴人「丙○○」之親子關
    係，並不敢確認為是父子關係，此為骨肉至親之認定，〈成大醫院〉鑑定結果為
    「應係父子關係」云云，顯係不負責任，亦不能以此作為唯一證據而為判決等語
    ，資為抗辯。
三、被上訴人主張伊與上訴人【乙○○】於八十三年十二月二十五日結婚，嗣經台
    南地院於九十一年一月二十二日判決離婚而於同年二月二十二日確定，被上訴人
    則於九十一年六月二十四日產下上訴人「丙○○」，上訴人「丙○○」之受
    胎，係在被上訴人與上訴人【乙○○】之婚姻關係存續中等事實，業據提出台
    南地院九十年度婚字第五０一號民事判決、〔判決確定證明書〕、《出生證明書
    》、《戶籍謄本》（含影本‧參見原審卷第六—一六、二九、三０頁）為證，復
    為上訴人【乙○○】所不爭執，自堪信為真實。又被上訴人主張上訴人「丙
    ○○」實為被上訴人自訴外人【黃岳彬】受孕所生之子，非上訴人【乙○○】
    之子等情，亦據提出〈成大醫院〉《診斷證明書》、〈成大醫院婦產部優生保健
    科〉《血緣鑑定報告書》（參見原審卷第一七—一八頁）為證，雖為上訴人【
    乙○○】所否認，並以前揭各情詞置辨，但查：上訴人「丙○○」雖尚未申報
    出生之戶籍登記，為被上訴人自承在卷（參見本院卷第二五頁），然其既於九十
    一年六月二十四日出生，有被上訴人提出之《出生證明書》（參見原審卷第一六
    頁）足佐，自有當事人能力，而〔姓名〕僅係當事人之識別符號，則被上訴人以
    「丙○○」為其子之姓名提起本件訴訟，自無不合。又按從子女出生日回溯第一
    百八十一日起至第三百零二日止為受胎期間；【民法】第一千零六十二條第一項
    定有明文。查：上訴人「丙○○」係於九十一年六月二十四日出生，有《出生
    證明書》（參見原審卷第一六頁）可稽，並為上訴人【乙○○】所不爭執，則
    依前開規定，被上訴人之受胎期間為九十年八月二十七日至九十年十二月二十六
    日。而上訴人【乙○○】於本院雖陳稱：「（問：何時未與被上訴人發生性關
    係？）九十年八月還有發生性關係。」（參見本院卷第二六頁），惟「九十年八
    月」只是一個含糊的回答，是否即謂九十年八月二十七日以後之受胎期間兩造仍
    有發生性關係，尚有疑問。況觀台南地院九十年度婚字第五０一號民事判決，可
    知被上訴人於九十年七月二十八日有受傷乙情，姑不論該事實究係被上訴人自己
    拿酒瓶擊傷頭部，或係遭上訴人【乙○○】打傷，皆足認兩造在當時感情間隙
    已深，是否還會再發生性關係，亦不無疑義。而觀被上訴人於本院稱：「（問：
    何時未與上訴人兼法代發生性關係？）詳細日期記不清楚。但是上訴人兼法代竊
    盜交保回來有與我發生性關係。」，上訴人【乙○○】亦陳稱：「我是在九十
    年七月十三日交保，當天就與被上訴人發生性關係。」（參見本院卷第二六頁）
    ，可見兩造確定於九十年七月十三日有發生性關係。復參《台南縣政府社會工作
    員個案訪視處理報告表》（影本‧參見原審卷第三五頁），上訴人【乙○○】
    自承被上訴人於九十年八月十日即離家出走，是上訴人【乙○○】與被上訴人
    若非於九十年七月十三日以後，亦應於九十年八月十日以後，即無再發生性關係
    為是。被上訴人之受胎期間既無與上訴人【乙○○】發生性關係，則上訴人
    「丙○○」即較無可能是上訴人【乙○○】之子。而訴外人【黃岳彬】於本院
    證稱：「（問：證人何時與被上訴人交往？何時發生性關係？）兩造打離婚官司
    中，在九十年九月與被上訴人發生性關係。」（參見本院卷第二七頁），乃於被
    上訴人之受胎期間內，顯然訴外人【黃岳彬】較有可能是上訴人「丙○○」之
    父，而訴外人【黃岳彬】更明確證稱上訴人【丙○○】為其與被上訴人所生（
    參見原審卷第四四頁；本院卷第二七頁），則若上訴人「丙○○」非被上訴人
    自訴外人【黃岳彬】受孕而生，訴外人【黃岳彬】當無冒被訴妨害家庭罪嫌，並
    須承擔扶養上訴人「丙○○」責任，而反於事實之陳述之理。再者，依被上訴
    人所提之〈成大醫院婦產部優生保健科〉《血緣鑑定報告書》（參見原審卷第一
    八頁）〔結論〕已載明：「本系統所檢驗之ＤＮＡ點位皆無法排除黃岳彬與丙○
    ○之血緣關係，其親子關係指數（CPI）為936.391484親子關係概率（PROBABIL-
    ITY  OF PATERNITY；PP）值為99.893321％。」，而因上訴人「丙○○」與訴
    外人【黃岳彬】間之親子關係概率值為九九‧八九三三二一％，因而〈成大醫院
    〉《診斷證明書》（參見原審卷第一七頁）乃載明：「黃岳彬及丙○○之間，應
    係父子關係。」等語，足見被上訴人主張上訴人「丙○○」為其自訴外人【黃
    岳彬】受孕而生等情非虛。上訴人【乙○○】雖否認〈成大醫院〉右開鑑定報
    告之可信度，然以ＤＮＡ檢驗親子關係的準確度，在現今科技下乃無可置否之事
    實，上訴人【乙○○】既未提出任何反證以推翻該鑑定報告之可信度，自無摒
    棄該經科學檢驗之證據資料，而仍認上訴人「丙○○」為上訴人【乙○○】
    之子之理。足見上訴人【乙○○】否認〈成大醫院〉上開《血緣鑑定報告書》
    及《診斷證明書》所載之事實，並無可取，自難單憑其否認，遽認受婚生推定之
    上訴人「丙○○」非訴外人【黃岳彬】與被上訴人所生。至於上訴人【乙○
    ○】另主張被上訴人於婚姻關係存續中與訴外人【黃岳彬】通姦，後產下上訴人
    「丙○○」，然本件訴訟費用，卻須由上訴人【乙○○】負擔，有何正義公
    理云云，則顯有誤會訴訟費用制度，蓋民事訴訟所以採有償制，純係因國家居中
    解決者乃私人間之紛爭，公益性較低，故制度設計上即以敗訴當事人負擔訴訟費
    用為架構，並無再細究情理上之問題，是縱此裁判結果使上訴人【乙○○】應
    負擔訴訟費用，乃【民事訴訟法】第七十八條規定之結果，亦非徵收裁判費所應
    考量之事由。又被上訴人既自承在原審確有委任李合法等律師為訴訟代理人，則
    上訴人【乙○○】猶質疑被上訴人提起本件訴訟之真實性，亦無可取。
四、綜上所述，被上訴人主張上訴人「丙○○」非伊與上訴人【乙○○】所生，
    而係伊自訴外人【黃岳彬】受孕而生，應屬可信；則其依【民法】第一千零六十
    三條第二項之規定，請求確認上訴人「丙○○」非上訴人【乙○○】之婚生
    子，洵屬正當，應予准許。原審因而准其所請，而確認上訴人【乙○○】與上
    訴人「丙○○」間之親子關係不存在，仍合於被上訴人之請求本旨，核無不合
    ；上訴意旨猶執前詞指摘原判決為不當，而聲明廢棄，為無理由，應予駁回。
五、據上論結，本件上訴為無理由，依民事訴訟法第四百四十九條第一項、第七十八
    條、第八十五條第一項前段，判決如主文。
中      華      民      國    九十二    年      六      月      十      日
                              臺灣高等法院臺南分院民事第一庭
~B1審判長法官  王  惠  一
~B2      法官  吳  上  康
~B3      法官  蘇  清  恭
右為正本係照原本作成。
上訴人如對本判決上訴，須於判決送達後二十日內向本院提出上訴狀（須附繕本一份
）；未表明上訴理由者，應於上訴後二十日內向本院提出理由書（須附繕本一份）。
中      華      民      國    九十二    年      六      月      十      日
~B法院書記官  洪  雅  美
【附記】：
民事訴訟法第四百六十六條之一：
I對於第二審判決上訴，上訴人應委任律師為訴訟代理人。但上訴人或其法定代理人
  具有律師資格者，不在此限。
II上訴人之配偶、三親等內之血親、二親等內之姻親，或上訴人為法人、中央或地方
  機關時，其所屬專任人員具有律師資格並經法院認為適當者，亦得為第三審訴訟代
  理人。


司法院資訊處製作；財團法人民間司法改革基金會備份。
